【裁判字號】    90,訴,499
【裁判日期】    900328
【裁判案由】    毒品危害防制條例
【裁判全文】
臺灣臺中地方法院刑事判決                            九十年度訴字第四九九號
    公  訴  人  臺灣臺中地方法院檢察署檢察官
    被      告  乙○○
右列被告因毒品危害防制條例案件，經檢察官提起公訴（八十九年度偵字第九九三八
號），本院判決如左：
    主  文
乙○○施用第一級毒品，處有期徒刑玖月，扣案殘沾（量微無法秤重）第一級毒品海
洛因之衛生紙壹張沒收銷燬之；又施用第二級毒品，處有期徒刑玖月，扣案之第二級
毒品甲基安非他命肆拾肆包（驗餘合計淨重陸拾捌點玖貳公克，包裝重捌點柒玖公克
）沒收銷燬之；扣案之夾鍊袋柒個、吸管及吸食器乙組均沒收。應執行有期徒刑壹年
伍月。扣案殘沾（量微無法秤重）第一級毒品海洛因之衛生紙壹張及第二級毒品甲基
安非他命肆拾肆包（驗餘合計淨重陸拾捌點玖貳公克，包裝重捌點柒玖公克）均沒收
銷燬之；扣案之夾鍊袋柒個、吸管及吸食器乙組均沒收。
    事  實
一、乙○○前曾於民國八十四間因非法吸用化學合成麻醉藥品安非他命罪，經臺灣南
    投地方法院判處有期徒刑三月，如易科罰金以佰元折算一日確定，復於同年再
    因偽造有價證券罪，經臺灣高等法院臺中分院判處有期徒刑三年確定，後經合併
    定應執行刑為有期徒刑三年一月，並於八十六年七月二十九日假釋出獄（後經撤
    銷假釋，執行殘刑，現即因此殘刑在監執行中），於保護管束期間中復於八十七
    年二月間因施用第二級毒品安非他命，經臺灣南投地方法院於八十七年六月三日
    以八十七年度易字第三一四號裁定送觀察、勒戒後，無繼續施用毒品之傾向，而
    由臺灣南投地方法院於八十七年七月八日以八十七年易字第三一四號判決免刑確
    定，乙○○於上開免刑確定後，五年內之八十七年十一月二十一日中午十二時十
    五分回溯九十六小時內之某時許，又在不詳地點，以不詳方法，施用第二級毒品
    安非他命一次，為警於同日在南投縣草屯鎮○○路○段玉山莊賓館三一Ｏ室臨檢
    ，得其同意採取尿液送驗後，呈安非他命陽性反應而查獲。經依臺灣南投地方法
    院以八十七年度毒聲字第八四一號裁定送觀察、勒戒後，認有繼續施用毒品傾向
    ，再經臺灣南投地方法院於八十八年一月十一日以八十八年度毒聲字第二七號裁
    定令入戒治處所，施以強制戒治一年，嗣其送強制戒治屆滿三月後，因成效經評
    定為合格，認無繼續戒治之必要，而由臺灣南投地方法院於八十八年七月二十三
    日以八十八年度毒聲字第一一八七號裁定停止戒治，所餘戒治期間付保護管束，
    並於八十八年八月三日出所。惟乙○○於保護管束期間，另基於施用第二級毒品
    安非他命之犯意，於八十八年十月十五日下午三時四十分回溯九十六小時內之某
    時許，在不詳地點，以不詳方法，施用第二級毒品安非他命一次，嗣於同日下午
    ，乙○○至臺灣南投地方法院檢察署，向該署觀護人報到時，經採取尿液送驗後
    ，呈安非他命陽性反應，而查悉上情，後經臺灣南投地方法院以八十八度毒聲字
    第一七二四號裁定撤銷停止戒治，復經臺灣高等法院臺中分院裁定抗告駁回確定
    （另經臺灣高等法院臺中分院以八十九年度上易字第二０八七號判處乙○○施用
    第二級毒品，處有期徒刑月，如易科罰金，以佰元折算壹日；又施用第二級
    毒品，處有期徒刑肆月，如易科罰金，以佰元折算壹日，應執行有期徒刑陸月
    ，如易科罰金，以佰元折算壹日在案），惟乙○○於撤銷停止戒治後，並未即
    進入戒治處所強制戒治，而遭通緝，詎於通緝期間乙○○，猶不知警惕，僅因手
    傷為止痛，竟另基於施用第一級毒品海洛因之犯意，於八十九年六月十日，在臺
    中市○○○○○道路旁利用其所駕駛自小客車停於路旁之際在車內，將少許第一
    級毒品海洛因粉末羼入香煙內，再點火施用之方式，施用第一級毒品海洛因一次
    ；又另基於施用二級毒品安非他命之犯意，於同上時間、地點，將少許第二級毒
    品安非他命放於玻璃球內以火燒烤使成煙霧再吸其煙霧之方式，施用第二級毒品
    安非他命一次。迨至八十九年六月十二日中午十二時三十分許，在南投縣南投市
    振興里振興巷四十七弄三十八號其女友甲○○（另案由檢察官偵查中）住處，為
    警、調持搜索票當場查獲，並扣得屬其所有殘沾（量微無法秤重）第一級毒品海
    洛因之衛生紙一張及供其施用之第二級毒品甲基安非他命四十四包（驗餘合計淨
    重陸拾捌點玖貳公克，包裝重捌點柒玖公克）、夾鍊袋柒個、吸管及吸食器乙組
    與空香煙盒一個、行動電話一支、小皮包一個與黑色手提袋一個等物。
二、案經法務部調查局臺中市調查站移送臺灣臺中地方法院檢察署檢察官偵查起訴。
    理  由
一、右揭事實，業據被告乙○○於本院審理時坦承不諱，而被告於八十九年六月十二
    日為警、調查獲後經採其尿液送請鑑驗，其結果甲基安非他命及嗎啡確均呈陽性
    反應，此有法務部調查局（八九）陸（一）字第八九一三０二０九號檢驗通知書
    一紙附卷可參。又扣案之不明成分結晶四十四包經送請法務部調查局鑑定之結果
    ，亦均確係第二級毒品甲基安非他命肆拾肆包（驗餘合計淨重陸拾捌點玖貳公克
    ，包裝重捌點柒玖公克），亦有法務部調查局（八九）陸（一）字第八九一三０
    二０八號檢驗通知書一紙在卷可資佐證，此外復有被告所有之殘沾（量微無法秤
    重）第一級毒品海洛因之衛生紙一張、夾鍊袋柒個、吸管及吸食器乙組扣案足資
    佐證，則被告就其有施用第一、二級毒品海洛因及安非他命之自白，核與事實相
    符。另被告經本院當庭質之亦陳稱：其係因為手受傷為止痛，始另行起意施用海
    洛因及安非他命（詳見本院九十年三月十四日審判筆錄）等語，故被告此次再為
    施用第一、二級毒品之犯行，應確係另行起意無訛，且被告此次在保護管束期間
    內，始各另行起意施用第一、二級毒品，亦非阻卻犯罪之事由（最高法院八十九
    年臺非字第九十號判決參照），本件事證明確，被告施用第一級毒品海洛因與第
    二級毒品安非他命之犯行洵堪認定。
二、按海洛因係毒品危害防制條例所定之第一級毒品，而安非他命則係同條例所稱之
    第二級毒品，均不得非法施用。是核被告所為，係犯毒品危害防制條例第十條第
    一項之施用第一級毒品罪及同條第二項之施用第二級毒品罪。查被告為供施用第
    一級毒品及第二級毒品而持有各該級毒品之低度行為，應各為施用之高度行為所
    吸收，均不另論罪。又查被告所犯上開二罪，犯意各別，罪質互殊，應予分論併
    罰。爰審酌被告之素行（有麻藥前科）、施用毒品係戕害自身健康、施用第一、
    二級毒品之次數、犯罪之動機、目的、所生危害及犯罪後之態度等一切情狀，分
    別量處如主文所示之刑，並定其應執行之刑，以示懲儆。
三、至扣案之第二級毒品甲基安非他命四十四包（驗餘合計淨重陸拾捌點玖貳公克，
    包裝重捌點柒玖公克）及扣案殘沾（量微無法秤重）第一級毒品海洛因之衛生紙
    一張，經本院當庭勘驗結果該衛生紙一張上確有殘沾（詳見同上審判筆錄），其
    上殘沾之海洛因（被告尿液經送驗後，驗出有嗎啡陽性反應，應為海洛因無誤）
    因與衛生紙一張已無從分離，該衛生紙一張亦應視為違禁物，均屬查獲之毒品，
    應依毒品危害防制條例第十八條第一項前段之規定宣告沒收銷燬之。另扣案之夾
    鍊袋七個、吸管及吸食器乙組，均係被告所有係供施用第二級毒品安非他命所用
    ，業經被告陳明在卷，且該扣案之夾鍊袋七個、吸管及吸食器乙組依照一般物品
    使用情況而言，雖難認屬於專供施用毒品之器具，惟該扣案之夾鍊袋七個、吸管
    及吸食器乙組既均為被告所有，且為供本件犯罪所用之物，爰依刑法第三十八條
    第一項第二款之規定宣告沒收之。至另扣案之空香煙盒一個、行動電話一支、小
    皮包一個及黑色手提袋一個，雖均屬被告所有，然因查無其他積極證據足以證明
    係被告供犯罪所用或預備供犯罪所用之物，又均非屬違禁物，核與沒收之要件不
    合，爰均不予宣告沒收，併予敘明。
據上論斷，應依刑事訴訟法第二百九十九條第一項前段，毒品危害防制條例第十條第
一項、第二項、第二十條第三項前段、第十八條第一項前段，刑法第十一條前段、第
五十一條第五款、第三十八條第一項第二款，判決如主文。
本案經檢察官林蓉蓉到庭執行職務。
中      華      民      國      九十      年      三    月    二十八    日
                                    臺灣臺中地方法院刑事第四庭
    法  官  許  旭  聖
右正本證明與原本無異。
如不服本判決，應於送達後十日內向本院提出上訴狀（須附繕本），上訴於臺灣高等
法院臺中分院。
                                        書記官
中      華      民      國      九十      年      三    月    二十八    日
附錄本案論罪科刑法條：
毒品危害防制條例第十條第一項：施用第一級毒品者，處六月以上五年以下有期徒刑
                              。
                      第二項：施用第二級毒品者，處三年以下有期徒刑。


司法院資訊處製作；財團法人民間司法改革基金會備份。
